【裁判字號】    90,上易,101
【裁判日期】    900411
【裁判案由】    傷害
【裁判全文】
臺灣高等法院刑事判決                              九十年度上易字第一一號
    上  訴  人
    即  被  告  甲○○
右上訴人因傷害案件，不服臺灣桃園地方法院八十九年度易字第一八八九號，中華民
國八十九年十月二十四日第一審判決（起訴案號：臺灣桃園地方法院檢察署八十九年
度偵字第六二０九號）提起上訴，本院判決如左︰
    主  文
上訴駁回。
    事  實
一、甲○○與譚葉清妹為姐弟關係，因財務糾紛而有嫌隙。於民國（下同）八十九年
    三月二十八日下午三時三十分許，譚葉清妹與其夫譚慶雲及其弟葉木彬至桃園縣
    龜山鄉長庚紀念醫院就診，候診期間，甲○○自該醫院電梯內走出，適見譚葉清
    妹獨自一人自電梯前經過，竟基於傷害之犯意，以其手持之公事包猝不及防地攻
    擊譚葉清妹之左臉頰，致譚葉清妹眼鏡掉落並當場倒地，甲○○仍上前繼續以腳
    踹譚葉清妹，迨譚慶雲聽聞譚葉清妹之呼救聲前去制止，甲○○始罷手，譚葉清
    妹因此而受有左臉頰紅腫、右手挫傷等傷害。
二、案經譚葉清妹訴由臺灣桃園地方法院檢察署檢察官偵查起訴。
    理  由
一、訊據上訴人即被告甲○○固坦承於右揭時、地遇見譚葉清妹之事實，惟矢口否認
    有何傷害犯行，辯稱：是譚葉清妹先打伊，伊用手提包擋，有碰到她臉部，並不
    是揮向她，當時她的眼鏡並未掉下來，是她走了約一公尺才掉下來，後來她突然
    叫了伊姐夫譚慶雲的名字，伊姐夫跑來幫譚葉清妹打伊，造成伊頭部受傷，且葉
    木彬當時並未在場云云。經查：
  (一)右開事實，業據被害人譚葉清妹於偵查、原審及本院指訴歷歷，並經證人譚慶雲
    於原審審理中證稱：「我當時在長庚醫院等候開刀，告訴人要去廁所，後來就聽
    到告訴人在喊我名字，我回過頭去看，看到告訴人躺在地上，被告正在用腳踹我
    太太，我就跑過去阻止他，當時葉木彬也在場」等語（見原審卷第四十一頁）、
    證人即被告甲○○之兄、告訴人譚葉清妹之弟葉木彬於偵查中證稱：「當時我與
    姐夫譚慶雲在聊天，突聽到我姐姐大喊，我看到甲○○在打葉清妹，我姐夫過去
    制止甲○○，我想過去，但旁人叫我不要過去，我姐夫過去只是制止甲○○，我
    姐姐及姐夫並沒打甲○○，我聽到叫喊聲發現他以腳踹我姐姐，我姐夫去制止他
    」等語，於原審調查時到庭證述：「我在場，當時我與告訴人一起坐在候診室，
    後來告訴人要上洗手間，不久就聽見告訴人呼叫我姐夫譚慶雲，我姐夫跑過去時
    ，我順勢轉頭看發生何事，就看見被告以腳踹告訴人，譚慶雲跑過去制止被告」
    等語（見偵查卷第二十四頁、原審卷第二十頁）屬實，核上開證人之證詞與告訴
    人之指述互核相符，並無歧異，復有長庚紀念醫院診斷證明書、桃園縣警察局龜
    山分局坪頂分駐派出所受理各類案件紀錄表影本各乙紙在卷可稽（見偵查卷第十
    八頁、第十九頁）。
  (二)被告雖以係譚葉清妹及譚慶雲打伊云云置辯，並提出診斷證明書以資證明（見偵
    查卷第三十二頁），惟告訴人譚葉清妹及證人譚慶雲均否認有打被告，且診斷證
    明書亦僅能證明被告有受傷，無法證明被告未毆打告訴人。又被告辯稱：長庚醫
    院警衛隊之分隊長洪信義，曾目睹伊遭告訴人譚葉清妹及證人譚慶雲傷害之過程
    云云，惟查證人洪信義於偵查中證稱：「（問：八十九年三月底有無親眼目睹他
    們打架之事？）沒看到，我去時已停止，只是將他們帶離現場」等語（見偵查卷
  第二十四頁），是證人洪信義之證詞，亦僅能證明案發當時告訴人與被告二人確
    曾發生衝突，尚無法據為有利於被告事實之認定。綜上，衡情度理，自以告訴人
    之指訴可採，被告空言否認，顯係事後卸責之詞，不足採信。本件事證明確，被
    告犯行已堪認定，應予依法論科。
  (三)至被告於本院審理時聲請傳喚證人黃耀能及開立診斷證明書之醫生曾興隆以證明
    其並未毆打告訴人及其所受傷勢係為告訴人譚葉清妹及證人譚慶雲毆打所致，及
    將證人葉木彬、譚慶雲、告訴人譚葉清妹送請測謊鑑定，及向長庚醫院函查葉木
    彬於案發日並未至長庚醫院就診、候診。然查，被告上開聲請傳訊之證人黃耀能
    於偵查及原審中均未提出，直至本院審理時方予聲請，且本件案發至今已逾年餘
    ，被告陳稱於本院審理前一日始於長庚醫院停車場巧遇黃耀能，則黃耀能於案發
    時是否在場已屬可疑，且其記憶是否因日久仍明確清晰亦有所疑，而曾興隆係為
    被告開立診斷證明書之醫師，僅能證明被告有受傷，並無法證明傷勢何人所為，
    被告聲請傳訊上開二人，核無必要，不予准許；另葉木彬於案發時係陪同告訴人
    之夫譚慶雲候診，業經告訴人、葉木彬、譚慶雲等陳明在卷，長庚醫院自無葉木
  彬就診紀錄，且任何醫院亦不能有陪同候診人員之紀錄，被告聲請向長庚醫院函
    查葉木彬於案發日之就診、候診資料，亦不予准許；且本件事證已臻明確，已如
    上述，並無將葉木彬、譚慶雲、告訴人譚葉清妹送請測謊鑑定之必要，均併此敘
    明。
二、核被告甲○○所為，係犯刑法第二百七十七條第一項之傷害罪。被告甲○○為告
    訴人之弟，二人間為家庭暴力防治法第三條第四款之家庭成員，被告甲○○本件
    傷害行為，屬家庭暴力防治法第二條第二項所稱之家庭暴力罪。又被告以傷害之
    犯意，接續多次行為，侵害一個法益，應為接續犯，屬單純一罪。
三、原審法院因以適用刑法第二百七十七條第一項、第四十一條、罰金罰鍰提高標準
    條例第一條前段、第二條之規定，審酌被告犯罪動機、目的、手段、被害人所受
    傷害程度及被告犯罪後之態度等一切情狀，量處有期徒刑二月，並諭知易科罰金
    之折算標準，本院經核原審認事用法，並無不合，量刑亦稱允當，被告上訴意旨
    猶執陳詞否認犯行，為無理由，應予駁回。
據上論斷，應依刑事訴訟法第三百六十八條，判決如主文。
本案經檢察官沈明彥到庭執行職務。
中      華      民      國       九十      年     四     月    十一    日
                              臺灣高等法院刑事第二十二庭
                                  審判長法  官  許  正  順
                                        法  官  邱  同  印
                                        法  官  胡  方  新
右正本證明與原本無異。
不得上訴。
                                        書記官  秦  慧  榮
中    華    民    國     九十     年       四       月      十二        日
附錄：本案論罪科刑法條
刑法第二百七十七條第一項
傷害人之身體或健康者，處三年以下有期徒刑、拘役或一千元以下罰金。
犯前項之罪因而致人於死者，處無期徒刑或七年以上有期徒刑；致重傷者，處三年以
上十年以下有期徒刑。


司法院資訊處製作；財團法人民間司法改革基金會備份。
